【裁判字號】    95,智,111
【裁判日期】    951030
【裁判案由】    侵權行為損害賠償
【裁判全文】
臺灣臺北地方法院民事裁定               95年度智字第111號
原      告  乙○○
            丙○○
被      告  廣鐸企業有限公司
法定代理人  甲○○
上列當事人間侵權行為損害賠償事件本院裁定如下：
    主  文
本件移送臺灣臺中地方法院。
    理  由
一、原告起訴主張：被告廣鐸企業有限公司從民國90年1月29日
    起為配合市場流行趨勢及小型化和美觀需要製造更精良完美
    之電腦滑鼠，吸引刺激消費者購買慾望，將具有原告所擁有
    專利權之解碼器，大量使用和裝置到該公司所有之電腦滑鼠
    ，再大量進口到台灣銷售或交由各銷售據點來販售獲取利益
    。經原告發現該侵權之電腦滑鼠在市場上銷售，為分析比對
    後，被告確實有侵害原告所有之專利權。原告並於95年6月7
    日以存證信函通知被告並要求被告協商處理，未獲被告置理
    。被告未獲原告授權進行製造、販售侵權產品侵害原告之專
    利權，原告自得依據專利法第108條準用同法第84條第1項第
    1 款規定及民法第184條規定，訴請被告賠償原告所受之損
    害，另原告依據專利法第108條準用第89條規定，得訴請被
    告將本件民事最後事實審判決書主文欄登載於國內五大報三
    日。並聲明：(一)被告應賠償原告30萬元；(二)被告應負擔費用
    於原告獲得勝訴判決後，將本件民事最後事實審判決書主文
    欄，以長25公分、寬19公分之篇幅，登載於：中國時報、聯
    合報、自由時報、蘋果日報、民生報等五大報第一版下半頁
    三日；(三)願供擔保，請准宣告假執行。
二、按訴之全部或一部，法院認為無管轄權者，依原告聲請或依
    職權以裁定移送於其管轄法院，民事訴訟法第28條第1項定
    有明文。復按因侵權行為涉訟者，得由行為地之法院管轄，
    為民事訴訟法第15條第1項所明定。所謂行為地，凡為一部
    實行行為或其一部行為結果發生之地皆屬之，最高法院56
    年台抗字第369號判例可資參照。經查：
（一）本件被告廣鐸企業有限公司之事務所係設於台中市○區○
      ○里○○街17號1樓，此有經濟部公司基本資料查詢單在
      卷可稽，被告之事務所非在本院轄區，本即不應由本院管
      轄此案件。
（二）然原告係主張其發現侵權行為在台北市○○路○段76號1樓
      之訴外人俊揚電腦有限公司（下稱俊揚公司）賣場內，因
      侵權行為地在本院轄區，依據民事訴訟法第15條規定，本
      院自有管轄權云云。雖依據前開最高法院56年台抗字第36
      9號判例意旨，所謂侵權行為地除實行行為地外，結果發
      生地亦包括在內。然參諸民事訴訟法第15條之立法理由，
      就不法行為地傾向於指係實行不法行為之地，而非發生不
      法行為結果之地，益徵最高法院上開判例載示「其一部行
      為結果發生之地」之旨，宜採限縮解釋，而認所稱結果發
      生之地，係與構成侵權行為要件事實之全部或一部，有直
      接或最重要之牽連關係者為限，庶符立法原意，並可避免
      一造濫訴致令他造遠赴法院地苛受應訴負擔之弊，不宜擴
      張泛指任何間接或常出於偶然而不確定，或僅屬被害人空
      泛主張管轄原因事實而未經大體立證之地，為此所稱之結
      果地。經查：
    1.依據專利法第106條規定，新型專利權人專有之權利態樣
      包括：製造、為販賣之要約、販賣等行為，既法文將「製
      造」與「販賣」分別列舉，足見係分屬不同侵害專利權之
      行為態樣。本件原告係以向俊揚公司購得主張涉嫌侵權產
      品，然此部分所為之販售行為主體係為俊揚公司並非為被
      告，故不足認定被告於本院轄區內有為販售行為。
    2.況本件原告於本院轄區內提起關於專利侵權訴訟，迄今共
      計26件，此有本院索引卡查詢資料在卷可稽。其中關於原
      告乙○○部分於其他案件均兼任另一原告丙○○之訴訟代
      理人，於訴訟進行中亦僅由乙○○一人應訴，而乙○○於
      其他案件中所載之住所均為基隆市○○區○○路718號1樓
      ，並非為臺中縣清水鎮○○路376巷14號，故原告向本院
      提起本件訴訟，係為一己應訴之便利，故意規避民事訴訟
      法第2條規定之以原就被原則，而創設出對己有利之管轄
      權，並不利於被告應訴、答辯。
三、綜上所述，本件本院並未依據民事訴訟法第15條侵權行為特
    別審判籍而取得管轄權，被告之事務所既設於台中市○區○
    ○街17號1樓，依民事訴訟法第2條，原告自應向臺灣臺中地
    方法院起訴。茲原告向無管轄權之本院起訴，顯係違誤。應
    依職權將本件移送於該管轄法院。
四、依首開法條裁定如主文。
中    華    民    國    95    年    10    月    30    日
                  民事第四庭    法  官  黃柄縉
以上正本係照原本作成
如不服本裁定，須於裁定送達後10日內向本院提出抗告狀，並繳
納抗告費新臺幣1,000元
中    華    民    國    95    年    10    月    30    日
                                書記官  楊湘雯


司法院資訊處製作；財團法人民間司法改革基金會備份。
